【裁判字號】    97,消債更,176
【裁判日期】    980213
【裁判案由】    聲請更生程序
【裁判全文】
臺灣嘉義地方法院民事裁定           97年度消債更字第176號
聲  請  人  乙○○
                      號
上列當事人聲請消費者債務清理事件，本院裁定如下：
    主  文
債務人乙○○（身分證統一編號：Ｚ000000000號）自中華民國九
十八年二月十三日上午十時起開始更生程序。
命本院司法事務官進行本件更生程序。
    理  由
一、按債務人不能清償債務或有不能清償之虞者，得依本條例所
    定更生或清算程序，清理其債務，消費者債務清理條例（下
    稱同條例）第3條定有明文。再按債務人與金融機構協商成
    立者，不得聲請更生或清算。但因不可歸責於己之事由，致
    履行顯有重大困難者，不在此限；本條例施行前，債務人依
    金融主管機關協調成立之中華民國銀行公會會員辦理消費金
    融案件無擔保債務協商機制與金融機構成立之協商，準用前
    項之規定；債務人無擔保或無優先權之債務總額未逾新台幣
    （下同）1200萬元者，於法院裁定開始清算程序或宣告破產
    前，得向法院聲請更生；法院開始更生程序之裁定，應載明
    其年、月、日、時，並即時發生效力，同條例第151條第5、
    6 項，第42條第1項及第45條第1項亦定有明文。
二、本件債務人主張：其有不能清償債務情事，於同條例施行前
    ，曾依照中華民國銀行公會會員辦理消費金融案件無擔保債
    務協商機制，與安泰商業銀行（下稱安泰銀行）等金融機構
    成立協商，約定每月償還2萬5,755元，然實在超出能力範圍
    ，勉強支撐至96年1月，在沒錢可繳之情形下，不得已毀諾
    停繳。又聲請人無擔保或無優先權之債務總額未逾1,200萬
    元，復未經法院裁定開始清算程序或宣告破產，仍得聲請更
    生等語。
三、經查，(一)債務人主張上揭其與安泰銀行協商及毀諾乙情，有
    安泰銀行提出之協議書、無擔保債務還款計畫可證，堪可認
    定。安泰銀行復主張96年4月曾與債務人達成協議，約定延
    長還款期限，將月付金降為7,700元，一併敘明。(二)債務人
    自96年6月1日迄今，擔任病患服務員，看護許應坤，每週日
    休息1天，工資為2萬6,500元，嗣自97年10月起，調降為2萬
    3,000元等情，業據證人即許應坤之女丁○○證述綦詳（見
    本院98年2月11日筆錄），復有債務人提出之照顧服務員結
    業證明書可佐，可堪認定。故債務人之收入確實呈現下降趨
    勢，本院審酌現今經濟狀況不佳，短期內不能期待有復原之
    可能，認為債務人每月收入應為2萬3,000元。(三)從而，以債
    務人之月收入2萬3,000元，扣除協商應清償之金額2萬5,755
    元，尚有不足，更遑論支付生活必要費用，而即使以安泰銀
    行提出之協商方案每月清償7,700元，扣除收入，尚餘1萬
    5,300元，仍無法負擔每月必要支出2萬2,343元〔債務人之
    必要支出為債務人本身9,509元（參照行政院主計處公告之
    96年度最低生活費用），兩名子女丙○○、甲○○1萬2,834
    元（參酌96年度每人免稅額7萬7,000元，故每人每月基本生
    活費為6,417元）〕。是債務人主張其不能清償債務乙節，
    應可相信。此外，本件又查無聲請人有消費者債務清理條例
    第6條第3項、第8條或第46條各款所定駁回更生聲請之事由
    存在，則債務人聲請更生，與法尚無不符，應予准許，並依
    本條例第16條第1項之規定命司法事務官進行本件更生程序
    。爰裁定如主文。
中    華    民    國    98    年    2    月    13     日
              民事第一庭    法      官  張鶴齡
上為正本係照原本作成。
本件不得抗告。
本裁定已於98年2月13日10時公告。
中    華    民    國    98    年    2    月    13     日
                            書  記  官  馮澤文


司法院資訊處製作；財團法人民間司法改革基金會備份。
